【裁判字號】    99,聲再,151
【裁判日期】    991103
【裁判案由】    強盜等
【裁判全文】
臺灣高等法院高雄分院刑事裁定         99年度聲再字第151號
聲  請  人
即受判決人    甲○○
上列聲請人因強盜等案件，對於本院98年度上更（二）字第141
號中華民國98年10月27日確定判決，聲請再審（起訴案號：臺灣
高雄地方法院檢察署94年度偵字第10459 號），本院裁定如下：
    主  文
再審之聲請駁回。
    理  由
一、聲請意旨略稱：共犯林茂生於警詢時坦承其於案發當日有吸
    食毒品行為，亦有當時之尿液檢驗報告可證，共犯林茂生當
    時因吸食毒品而神智不清，是否有辦法與被告形成犯意聯絡
    ，不無疑問，原審並未調查共犯林茂生尿液檢驗報告之證據
    ，自屬重要證據漏未審酌之違背法令，且該證據為事後方發
    現之新證據，足以動搖原確定判決，具重要性；再共犯林茂
    生是否有將作案用鐮刀以塑膠袋或手提袋裝載，對本案判斷
    而言係屬重要，此塑膠袋之存在乃屬證明被告並無事前與共
    犯林茂生有加重強盜犯意聯絡之有力證據，原審就此並未調
    查，自屬重要證據漏未審酌之違背法令云云，提起本件再審
    之聲請。
二、按有罪之判決確定後，有「因發現確實之新證據，足認受有
    罪判決之人應受無罪、免訴、免刑或輕於原判決所認定罪名
    之判決者，得聲請再審」，刑事訴訟法第420 條第1 項第6
    款定有明文。所謂發現確實之新證據，係指該證據於事實審
    法院判決前已經存在，為法院、當事人所不知，不及調查斟
    酌，至其後始行發見之證據，且就形式上觀察，能認原確定
    判決錯誤者而言。如已經提出之證據於判決時漏未審酌，則
    除對於不得上訴於第三審法院之案件，經第二審確定之判決
    ，合於同法第421 條規定再審條件得依該法條聲請再審外，
    非此所稱之發現新證據，不得據以聲請再審（最高法院79年
    度台抗字第383 號裁定要旨可佐）；又就上開證據本身形式
    上觀察，固不以絕對不須經過調查程序為條件，但必須顯然
    可認為足以動搖原有罪確定判決，而為受判決人無罪、免訴
    、免刑或輕於原判決所認罪名之判決者為限。故受理聲請再
    審之最後事實審法院，應就聲請再審理由之所謂「新證據」
    ，是否具備事實審判決前已經存在，為法院、當事人所不知
    ，事後方行發見之「嶄新性」，及顯然可認足以動搖原有罪
    確定判決，應為無罪、免訴、免刑或輕於原判決罪名之「顯
    然性」二要件，加以審查，為判斷應否准予開始再審之準據
    （最高法院93年度台抗字第98號裁定要旨足參）。本件聲請
    人就本院98年度上更（二）字第141號刑事確定判決，聲請
    再審，係以「共犯林茂生於警詢時坦承其於案發當日有吸食
    毒品行為，共犯林茂生當時因吸食毒品而神智不清，是否有
    辦法與被告形成犯意聯絡，不無疑問，原審並未調查共犯林
    茂生尿液檢驗報告之證據，致未為無罪判決」，據以主張有
    「因發現確實之新證據，足認受有罪判決之人應受無罪之判
    決」之再審理由，惟查，共犯林茂生縱有於案發時施用毒品
    ，然查其於強盜前，既可向聲請人清楚表示要前往超商，復
    於聲請人所駕駛之自小客車上穿戴口罩、手套及白色棒球帽
    ，並持鐮刀及空面紙盒下車，進入超商後，又以右手持鐮刀
    ，左手壓制被害人後頸部，揮鐮刀作勢砍向被害人頸部之強
    暴方式，強盜財物，此有共犯林茂生之証述、被害人證述、
    被害超商監視錄影光碟可證，足見其並未因施用毒品而神智
    不清，是原審未調查共犯林茂生尿液檢驗報告之證據，核與
    判決結果不生影響，聲請人此部分主張之再審事由，顯不符
    合以「發現確實之新證據」為再審理由之「顯然性」要件。
    準據上述，聲請人此部分聲請再審之事由，核與刑事訴訟法
    第420 條第1 項第6 款「發現確實之新證據」之規定不符，
    應認為無再審理由。
三、再按，「不得上訴於第三審法院之案件，除前條規定外，其
    經第二審確定之有罪判決，如就足生影響於判決之重要證據
    漏未審酌者，亦得為受判決人之利益，聲請再審。」刑事訴
    訟法第421 條定有明文。是依上述法文之規定，其經第二審
    確定判決之有罪判決，如就足生影響於判決之重要證據漏未
    審酌而為受判決人之利益聲請再審者，自以不得上訴於第三
    審法院之案件為限。查本院98年度上更（二）字第141 號聲
    請人強盜等案件，判決論處聲請人犯攜帶兇器強盜罪，該罪
    之法定刑為7 年以上有期徒刑，非屬刑事訴訟法第376 條所
    定不得上訴第三審法院之案件，且經聲請人上訴於第三審，
    並經第三審即最高法院判決駁回其上訴確定，此有最高法院
    99年度台上字第28號判決在卷可按，則揆諸前揭規定及說明
    ，聲請人以「其所犯攜帶兇器強盜罪，原審並未調查共犯林
    茂生尿液檢驗報告之證據，及裝兇器之塑膠袋之存在乃屬證
    明被告有無事前與共犯林茂生有加重強盜犯意聯絡之有力證
    據，原審就此並未調查，自均屬重要證據漏未審酌之違背法
    令」，認原確定判決有刑事訴訟法第421 條「足生影響於判
    決之重要證據漏未審酌」之事由而聲請再審，此部分之聲請
    再審，其程序即屬違背規定，而不應准許。
四、末查，有罪之判決確定後，為受判決人之利益聲請再審，必
    其聲請之理由，合於刑事訴訟法第420 條第1 項所定情形之
    1 或合符第421 條規定有足生影響於判決之重要證據漏未審
    酌者，始准許之。本件聲請人所舉聲請再審之理由，核與上
    引法條所定無一相符，因此本件再審之聲請，應予駁回。
據上論結，依刑事訴訟法第433 條，裁定如主文。
中    華    民    國    99    年    11    月    3     日
                刑事第十一庭  審判長法  官 翁慶珍
                                    法  官 洪碩垣
                                    法  官 石家禎
以上正本證明與原本無異。
如不服本裁定應於送達後5 日內向本院提出抗告狀。
中    華    民    國    99    年    11    月    3     日
                                    書記官 賴梅琴

司法院資訊處製作；財團法人民間司法改革基金會備份。
